---
title: "Funcionais"
author: "F"
date: "10 de fevereiro de 2017"
output: ioslides_presentation
---

```{r setup, include=FALSE}
knitr::opts_chunk$set(echo = FALSE)
```

## Funções em R

> - Muito úteis
> - São objetos
>     - Não pode existir um outro objeto com o mesmo nome
>     - Se comportam como vetores
> - R é uma linguagem funcional

## Por que devo criar uma função?

> - Evitar repetições
> - Facilitar alterações de códigos
> - EVITAR ERROS NO COPY/PASTE
> - Facilitar a interpretabilidade

## Ganho de interpretabilidade

- O que o código abaixo faz?

```{r, eval=FALSE, echo=TRUE}

tabela_de_dados %>% 
  remover_linhas_com_na() %>% 
  transformar_textos_em_fatores() %>% 
  plotar_dose_contra_pressao()

```

## Ganho de interpretabilidade

- O que o código _realmente_ faz:

```{r, eval=FALSE, echo=TRUE}

remover_linhas_com_na <- function(dataset) {
  dataset %>% 
    filter(complete.cases(.))
}

transformar_textos_em_fatores <- function(dataset) {
  dataset %>% 
    mutate_all(is.character, funs(as.factor(.)))
}

plotar_dose_contra_pressao <- function(dataset) {
  ggplot(dataset, aes(x = dose, y = pressao)) +
    geom_point()
}
```

--------------------------------------------------------------------

## Princípios / Melhores práticas

### Estilo

- Tudo minúsculo
- Separar por `_`
- Funções são verbos, demais objetos são substantivos.

### Processo de criação

- Uma função faz uma coisa.
- É fácil entender o que uma função faz.

### Funções puras

- Dois tipos
  1. Ou causa um *side-effect* (salva um arquivo, mostra um gráfico etc).
      - Pode retornar objetos de forma invisível (e.g. `ggplot2`)
  2. Ou retorna um objeto.
      - Facilita se puder combinar com `%>%`.

### Funções anônimas

- `function(x) x + 2`
- Vamos ver um jeito de simplificar isso.

--------------------------------------------------------------------

## Funcionais

- Tem uma estrutura básica

```{r, eval = FALSE, echo = T}
exemplo_de_funcional (
  x,     # objeto sobre o qual a função será aplicada
  .f,    # função que será aplicada
  ...    # outros parâmetros da função
)
```

>- Repete `.f` em cada elemento de `x`
>- Junta os pedaços depois
>- ... geralmente são passados para dentro da `.f`

## História

- Funções `apply`, `lapply`, `sapply`
- Pacote `plyr`
    - Ainda tem coisas úteis: `.progress` e `.parallel`
- Futuro
    - `purrr` terá tudo.

-------------------------------------------------------------

## Ganho de interpretabilidade

- O que o código abaixo faz?

```{r, eval=F, echo=T}
tabela_de_dados %>% 
  slice(.$`País`) %>% 
  map(~lm(renda ~ idade))
```
