---
title: "Funcionais"
author: "F"
date: "10 de fevereiro de 2017"
output: ioslides_presentation
---

```{r setup, include=FALSE}
knitr::opts_chunk$set(echo = FALSE)
```

## Funções em R

> - Utilidade
> - São objetos
>     - Não pode existir um outro objeto com o mesmo nome
>     - Iguais a vetores
> - R é uma linguagem funcional
> - Funcionais

## Por que devo criar uma função?

> - Evitar repetições
> - Facilia a alteração de códigos
> - EVITA ERROS NO COPY/PASTE
> - Facilitar a interpretabilidade

## Ganho de interpretabilidade

- O que o código abaixo faz?

```{r, eval=F, echo=T}

tabela_de_dados %>% 
  remove_linhas_com_na() %>% 
  transforma_textos_em_fatores() %>% 
  plota_dose_contra_pressao()

```

## Ganho de interpretabilidade

- O que o código _realmente_ faz:

```{r, eval = F, echo = T}

remove_linhas_com_na <- function(dataset){
  dataset %>% 
    filter(complete.cases(.))
}

transforma_textos_em_fatores <- function(dataset){
  dataset %>% 
    mutate_all(is.character, funs(as.factor(.)))
}

plota_dose_contra_pressao <- function(dataset){
  ggplot(dataset, aes(x = dose, y = pressao)) +
    geom_point()
}
 
```

## Funcionais

- Tem uma estrutura básica
```{r, eval = FALSE, echo = T}

funcional(
  x, #objeto sobre o qual a função será aplicada
  .f, #função que será aplicada
  ... #outros parâmetros da função
)

```

>- Repete `f` em cada elemento de `x`
>- Junta os pedaços depois

## No R




