---
title: "aula1"
author: "athos"
date: "2 de fevereiro de 2017"
output: html_document
---
---
title: "Aula Zero"
output: html_notebook
---

# Roteiro

- RStudio
- R como calculadora
- Pedindo ajuda
- Instalar pacotes
- Controles de Fluxo
- Objetos















## RStudio

 - Quadrantes
 - .Rproj
 - Sugestões de disposição de pastas (3 estruturas)
 - Novo arquivo (script normal, rmd e notebook)
 - RMarkdown
 
### Sugestões de disposição de pastas 

**Estrutura 1**: Por extensão de arquivo.

```{r, engine='bash', eval=FALSE}
nome_do_projeto/
  - .Rprofile   # códigos para rodar assim que abrir o projeto
  - R/          # Código R, organizado com a-carrega.R, b-prepara bd.R, c-vis.R, d-modela, ...
  - RData/      # Dados em formato .RData
  - csv/        # Dados em .csv
  - png/        # gráficos em PNG
  - nome_do_projeto.Rproj
```

**Estrutura 2**: Típico projeto de análise estatística.

```{r, engine='bash', eval = FALSE}
project/
  - README.Rmd   # Descrição do pacote
  - set-up.R     # Pacotes etc
  - R/           # Código R, organizado com 0-load.R, 1-tidy.R, 2-vis.R, ...
  - data/        # Dados (estruturados ou não)
  - figures/     # gráficos (pode ficar dentro de output/)
  - output/      # Relatórios em .Rmd, .tex etc
  - project.Rproj
```

**Estrutura 3**: Pacote do R (avançado). 

```{r, engine='bash', eval = FALSE}
project/
  - README.md    # Descrição do pacote
  - DESCRIPTION  # Metadados estruturados do pacote e dependências
  - NAMESPACE    # importações e exportações do pacote
  - vignettes/   # Relatórios em .Rmd
  - R/           # Funções do R
  - data/        # Dados estruturados (tidy data)
  - data-raw/    # Dados não estruturados e arqs 0-load.R, 1-tidy.R, 2-vis.R, ...
  - project.Rproj
```














## R como calculadora

 - operadores aritméticos
 - operadores lógicos

```{r}
(2 - 1/pi) * 4
2 - 1/pi * 4

sin(2*pi)
cos(pi/2)

logico <- TRUE

1  < 2
2  <= 1
2  > 1
1  >= 1
.99999999999999999999  == 1
#.99999999999999 =  1

!1 < 2
c(1, 2, 3) * 10
```

[https://curso-r.github.io/verao2017/rbase/#miscelâneas](https://curso-r.github.io/verao2017/rbase/#miscelâneas)















## Pedindo ajuda 

- Help / documentação do R (comandos `help(funcao)` ou `?funcao`)
- Google
- Stack Overflow
- Colega

### Documentação do R

A documentação do R serve para você aprender a usar uma determinada função.

```{r, eval=FALSE}
?sin
help(mean)

mean(c(1, 2, pi))

quantile
```

### Google


### Stack Overflow

O [Stack Overflow](http://stackoverflow.com/) e o [Stack Overflow em Português](http://pt.stackoverflow.com/) são sites de Pergunta e Resposta amplamente utilizados por todas as linguagens de programação e R é uma delas.

**Um ponto importante:** Como fazer uma **boa** pergunta no Stack Overflow?

No site tem um tutorial com uma lista de boas práticas, [que se encontra aqui](http://pt.stackoverflow.com/help/how-to-ask). Algumas dicas são

- Ser conciso
- Ser específico
- Ter mente aberta
- Ser gentil

TAG: **[curso-r-2017]**


















## instalar pacotes

 - via R
 - via Github
 - via arquivo
 - abinha de packages do RStudio

### via R

```{r eval = FALSE}
install.packages("magrittr")

# e daí em diante, só carregar quando precisar
library(magrittr)
```



### via Github

[https://github.com/rstudio/shiny](https://github.com/rstudio/shiny)

```{r, eval=FALSE, echo=FALSE}
if (!require("devtools"))
  install.packages("devtools")
devtools::install_github("rstudio/shiny")
```

### Via arquivo .zip/.tar.gz

```{r, eval=FALSE}
install.packages("C:/caminho/para/o/arquivo/zipapo/pacote.zip", 
                 repos = NULL)
```



















## Controles de Fluxo

 - if, else
 - for
 - while
 

### if else

```{r}
x <- 1
# x = 1

if(x == 1) {
  print("oi")
} else if(x == 2) { # <--------- atenção na identação
  print("tchau")
} else if(x != 9) {
  print("alo alo")
} else {
  print("ufa")
}
```

 
### for

```{r}
for(contador in 1:5){
  # várias coisas...
  resultado <- contador^3
  print(resultado)
}
```

```{r}
for(i in c("a", "b", "c")) {
  print(i)
  
  
  
  
  
  
}
```


```{r}
vetor <- 30:35
vetor2 <- 40:45
indices <- seq_along(vetor)
for(i in indices) {
  print(vetor[1:i] + vetor2[1:i])
}
```

### while

```{r}
# set.seed(1)
jogadas <- 0
coroa <- FALSE

while(!coroa) {
  coroa <- runif(1) > 0.5
  jogadas <- jogadas + 1
}

jogadas
```

















## Objetos

 - atomic
 - vetores
 - matriz
 - funções
 - lista
 - data.frame
 - fatores
 - valores especiais
 - formulas (*)
 

 


### Atomic

Existem cinco classes básicas ou "atômicas" no R:

- character `"UAH!"` (é o varchar do SQL)
- numeric `0.95` (números reais)
- integer `100515` (inteiros)
- complex `2 + 5i` (números complexos, a + bi)
- logical `TRUE` (booleanos, TRUE/FALSE)

```{r}
x <- "hello"
y <- FALSE
z <- 0.99
```






### Vetores

Vetores possuem elementos de uma e apenas uma classe.

```{r}
vetor1 <- c(1, 2, 3, 4)
vetor2 <- c(0, 10)
vetor_palavras <- c(10, "1000", "USP")
class(vetor1)
```

Misturando classes diferentes

```{r, eval=FALSE}
y <- c(1.7, "a")  ## character
y <- c(TRUE, 2)   ## numeric
y <- c(TRUE, "a") ## character
y <- c(TRUE, FALSE, 10)

length(y)
y[1]
y[4]
y[c(1, 3, 1, 1)]
y[y < 1]

```

**DOMINANTE** `character > complex > numeric > integer > logical` **RECESSIVO**





### Matrizes

Matrizes aceitam uma e apenas uma classe de objetos atômicos.

```{r}
m2 <- matrix(1:7, nrow = 2, ncol = 7)
m2
dim(m2) # funçăo dim() retorna a dimensăo do objeto.
```

```{r, eval=FALSE}
m[2,  ]   # seleciona uma linha
m[ , 3]   # seleciona uma coluna
m[1, 2]   # seleciona um elemento
t(m)      # matriz transposta

n <- t(m)
m %*% n  # multiplicação matricial
m * m
solve(m %*% n) %*% (m %*% n)  # matriz inversa
```






### Funções

```{r}
round(5.634)
```

```{r}
dado <- 1:6
round(mean(dado))
```


```{r}
soma <- function(x, y = 10) {
  resposta <- x + y
  f <- function() { "alo"}
  return(f)
}
```

A função acima tem 

- o nome `soma`
- os argumentos `x` e `y`
- o corpo `resposta <- x + y`
- o valor padrão `0` para o argumento `y` (`y = 0`)

Para usá-la é como qualquer outra função:

```{r}
soma(2, 1) # soma de 2 + 1
soma(2) # soma de 2 + 0
```





### Listas

```{r}
x <- list(1:5, "Z", TRUE, c("a", "b"))
x
```

```{r}
pedido <- list(pedido_id = 8001406,
               pedido_registro = as.Date("2016-12-12"),
               nome = "Athos", 
               sobrenome = "Petri Damiani", 
               cpf = "12345678900", 
               email = "athos.damiani@gmail.com", 
               qualidades = c("incrível", "impressionante"),
               itens = list(
                 list(descricao = "Ferrari", 
                      frete = 0, 
                      valor = 500000),
                 list(descricao = "Dolly", 
                      frete = 1.5, 
                      valor = 3.90)
               ), 
               endereco = list(entrega = list(logradouro = "Rua da Glória", 
                                              numero = "123",
                                              complemento = "apto 71"),
                               cobranca = list(logradouro = "Rua Jose de Oliveira Coutinho",
                                               numero = "151",
                                               complemento = "5o andar")
               )
)
```

**Utilidades**

```{r, eval=FALSE}
pedido$cpf     # elemento chamado 'cpf'
pedido[1]      # nova lista com apenas o primeiro elemento
pedido[[2]]    # segundo elemento
pedido["nome"] # nova lista com apenas o elemento chamado 'nome'
```






### data.frame

Algumas funções úteis:


```{r, error=TRUE}
minha_lista <- list(x = c(1, 2, 3), y = c("a", "b"))
as.data.frame(minha_lista)
```

```{r}
minha_lista <- list(x = c(1, 2, 3), y = c("a", "b", "c"))
as.data.frame(minha_lista)
```

- `head()` Mostra as primeiras 6 linhas.
- `tail()` Mostra as últimas 6 linhas.
- `dim()` Número de linhas e de colunas.
- `names()` Os nomes das colunas (variáveis).
- `str()` Estrutura do data.frame. Mostra, entre outras coisas, as classes de cada coluna.
- `cbind()` Acopla duas tabelas lado a lado.
- `rbind()` Empilha duas tabelas.

```{r}
head(iris)  
str(iris)
```






### Valores especiais

Existem valores reservados para representar dados faltantes, infinitos, e indefiniçőes matemáticas.

- **NA** (Not Available) significa dado faltante/indisponível. 
- **NaN** (Not a Number) representa indefinições matemáticas, como `0/0` e `log(-1)`. Um `NaN` é um `NA`, mas a recíproca não é verdadeira.
- **Inf** 
- **NULL** 
- Use as funções `is.na()`, `is.nan()`, `is.infinite()` e `is.null()` para testar se um objeto é um desses valores.

```{r}
x <- c(NaN, Inf, 1, 2, 3, NA)
is.na(x)
is.nan(x)
```





### Fatores

```{r}
sexo <- c("M", "H", "H", "H", "M", "M", "H")
fator <- as.factor(sexo)
fator
```

```{r}
as.numeric(fator)
# levels(fator)
```