---
title: "pu.lubridate"
author: "Athos Damiani"
date: "31 de janeiro de 2017"
output: html_document
---

Resumo do que aprenderemos:

- transformar character de diversos formatos em data.
- transformar data em character de diversos formatos.
- extrair informações das datas `y m d h m s`
- funções úteis (`today()`, `now()`, etc)
- timezones
- operações aritméticas com datas
- gerar datas


## Bancos de dados

```{r, warning=FALSE, message=FALSE}
library(readr)
library(openxlsx)
library(gdata)
library(dplyr)

# Abre planilhas em csv que usem como separado decimal o caractér "."
legendas_pt_1 <- readr::read_csv(file = "C:/Users/Athos/Documents/GitHub/slides2017/aula2/inputs/legendas_pt_1.csv")

# Abre planilhas em csv que usem como separado decimal o caractér ","
legendas_pt_2 <- readr::read_csv2(file = "C:/Users/Athos/Documents/GitHub/slides2017/aula2/inputs/legendas_pt_2.csv")

# Abre planilhas em xlsx que
comentarios_pt_1 <- readxl::read_excel(path = "C:/Users/Athos/Documents/GitHub/slides2017/aula2/inputs/comentarios_pt_1.xlsx")

# Abre planilhas em xls
#comentarios_pt_2 <- gdata::read.xls(file = "inputs/comentarios_pt_2.xlsx")

#empilha as linhas de um data.frame que tem as mesmas colunas na mesma ordem
legendas <- rbind(legendas_pt_1, legendas_pt_2)

#comentarios <- rbind(comentarios_pt_1, comentarios_pt_2)
```

```{r}
library(lubridate)
```

## Transformar `character` em `date`/`datetime`

Data e hora podem ser apresentadas com diversas disposições das suas informações. A disposição mais completa é 

**YYYY-MM-DD HH:mm:SS.SSS TTT**

em que **T** é o fuso horário (timezone). 

Muitas vezes só temos parte dessas informações. Ora temos apenas a data (`"2017-01-31"`), ora temos apenas o tempo (`"23:59:59"`) e assim por diante. O lubridate possui funções específicas para cada conjunto de informações presentes. Por exemplo: usaremos a função `dmy()` se tivermos o dia, mês e ano, respectivamente.

```{r}
datas <- c("31/01/2017", "01/01/1900")
dmy(datas)
```

No banco de dados dos comentários do vídeo do YouTube o formato do campo `publicacao` está bem parecido com a formato completo, com algumas letras a mais no meio. Para transformarmos em objetos data/hora precisaremos usar a função `ymd_hms()` porque é nesta ordem que estão dispostas as informações e o lubridate é bem robusto à sujeiras no texto.

```{r}
comentarios_pt_1 %>%
  mutate(publicacao_data_hora = ymd_hms(publicacao)) %>%
  select(publicacao, publicacao_data_hora) %>%
  head
```

Além de `dmy()` e `ymd_hms()` existem tantas outras variações de ordens e presenças de informações, como `mdy()`, `ymd()`, `dmy_hm()` e etc.


## Transformar `date`/`datetime` em `character`

Para transformar um objeto data/hora em um texto com formato específico usamos a função `format()`.

**Exemplo**

```{r}
publicacao_data_hora <- ymd_hms(comentarios_pt_1$publicacao)[1:3]

publicacao_data_hora
format(publicacao_data_hora, "%d/%m/%Y")
```

Para passar o formato desejado basta especificar o local das informações dentro do texto. Esse local tem sempre o prefixo `%` seguido de uma letra que identifica a informação desejada. Por exemplo, `%d` irá ser substituído pelo respectivo valor do dia e `%m` pelo valor do mês.

Existem uma série de letras que trazem informações diferentes, a lista completa dá para encontrar em `?format.POSIXct`. Abaixo adiantamos uma lista com os mais comuns:

```{r, echo=FALSE}
data.frame(`código` = c("%a",
                        "%b",
                        "%Y",
                        "%m",
                        "%d",
                        "%H",
                        "%M",
                        "%S",
                        "%U"),
           `informação` = c("Dia da semana abreviado",
                            "Nome do mês abreviado",
                            "Ano AAAA",
                            "Mês MM",
                            "Dia DD",
                            "Hora HH",
                            "Minutos MM",
                            "Segundos SS",
                            "Semana do ano (de 0 a 53)"),
           `exemplo` = c("dom, sex, qua",
                         "jan, dez, fev",
                         "2017",
                         "12",
                         "31",
                         "23",
                         "59",
                         "59",
                         "42")) %>%
  knitr::kable()
```


**Outros exemplos:**

```{r, echo=FALSE}
comentarios_pt_1 %>%
  mutate(publicacao_data_hora = ymd_hms(publicacao),
         `%Y-%m` = format(publicacao_data_hora, "%Y-%m"),
         `%b%y` = format(publicacao_data_hora, "%b%y"),
         `%A, %d de %B de %Y` = format(publicacao_data_hora, "%A, %d de %B de %Y")) %>%
  select(publicacao_data_hora, contains("%")) %>%
  head %>%
  knitr::kable()
```


## Extrair e alterar informações de datas

O lubridate tem funções específicas para extrair as informações de um objeto data/hora.

```{r}
day(publicacao_data_hora)
week(publicacao_data_hora)
month(publicacao_data_hora)
year(publicacao_data_hora)

hour(publicacao_data_hora)
minute(publicacao_data_hora)
second(publicacao_data_hora)
```

O lubridate também permite que você ajuste datas e horas no fino:

```{r}
day(publicacao_data_hora) <- c(1, 2, 3)
hour(publicacao_data_hora) <- c(6, 18, 23)
```

## função `floor_date()`

Vale um destaque na função `floor_date()` pela sua utilidade nas tarefas de montar gráficos e demais análises de dados.

Ela funciona como o `floor()` para números, ou seja, arredonda para baixo as datas, mas com uma diferença: é possível especificar em qual unidade as datas serão arredondadas. Melhor jeito de explicar é por meio de exemplos:

```{r}
floor_date(publicacao_data_hora, unit = "2 hours")
floor_date(publicacao_data_hora, unit = "1 day")
floor_date(publicacao_data_hora, unit = "1 week")

floor_date(ymd(c("2017-03-01", "2017-08-23")), unit = "bimonth")
floor_date(ymd(c("2017-03-01", "2017-08-23")), unit = "halfyear")
```

São funções especialmente úteis para sumarizar bancos de dados.


## Outras funções úteis

- `today()` retorna a data de hoje.
- `now()` retorna a data e a hora de agora.
- `round_date()`/`ceiling_date()` funcionam similar ao `floor_date()` com a diferença de arredondar para a data mais próxima e para a maior data respectivamente.
- `leap_year()` testa se o ano é bissexto.
- `am()` testa se a data é antes ou depois do meio dia.


## Soma e subtração entre datas

O lubridate faz soma e subtração de forma simples e intuitiva. 

Para somar e subtrair valores constantes, utilizamos as funções `seconds()`, `minutes()`, `days()`, `weeks()`,  `months()` e `years()`.

**Exemplo**

```{r}
publicacao_data_hora
publicacao_data_hora + days(1)
publicacao_data_hora - years(3)
```

Também conseguimos calcular a diferença entre duas datas.

** Exemplo**

```{r}
publicacao_data_hora - publicacao_data_hora 
publicacao_data_hora - ymd_hms("1900-01-01 00:00:00")
```


## Gerar datas

Para gerar uma grade de datas regulares nós utilizamos a função `seq()` e especificamos 

 - o período (com as funções do lubridate); e
 - o intervalo entre as datas (por hora, por dia, por semana, etc.).

**Exemplo**

```{r}
seq(ymd_hms('2017-01-15 10:00:00'), ymd_hms('2017-01-15 18:00:00'), by = '1 hour')
seq(ymd_hms('2017-01-15 10:00:00'), ymd_hms('2017-01-18 18:00:00'), by = '1 day')
seq(ymd('2017-01-15'), ymd('2017-02-15'), by = '1 week')
seq(ymd('2012-04-07'), ymd('2013-03-22'), by = '2 week')
```

