---
title: "aula2"
author: "fernando"
date: "2 de fevereiro de 2017"
output: html_document
---

## Listas

### como criar (parecido com criar um vetor)

```{r}
library(tibble)

list(1,2,3)
c(1,2,3)
```

### consegue juntar tipos diferentes

- na lista os tipos se preservam, mas no vetor o booleano vira numero
```{r}
list(1, 20, TRUE)
c(10, 20, TRUE)
```

- na lista os tipos se preservam, mas no vetor tudo vira string

```{r}
list(1, "a", TRUE)
c(10, "a", TRUE)
```

### como nomear elementos

```{r}
list(numero_um = 1, numero_vinte = 20, verdadeiro = TRUE)
```

-também funciona com vetores

```{r}
c(numero_um = 1, numero_vinte = 20, verdadeiro = TRUE)
```
    
### exemplo de lista complicada

```{r}

pedido <- list(pedido_id = 8001406,
               pedido_registro = as.Date("2016-12-12"),
               nome = "Athos", 
               sobrenome = "Petri Damiani", 
               cpf = "12345678900", 
               email = "athos.damiani@gmail.com", 
               profissao = "mosqueteiro",
               qualidades = c("incrível", "impressionante"),
               itens = list(
                 list(descricao = "Ferrari", 
                      frete = 0, 
                      valor = 500000),
                 list(descricao = "Dolly", 
                      frete = 1.5, 
                      valor = 3.90)
               ), 
               endereco = list(entrega = list(logradouro = "Rua da Glória", 
                                              numero = "123",
                                              complemento = "apto 71"),
                               cobranca = list(logradouro = "Rua Jose de Oliveira Coutinho",
                                               numero = "151",
                                               complemento = "5o andar")
               )
)
```

### lista de funções

```{r}

list(oi = function(x){print("oi")}, tchau = function(x){print("tchau")})

```

## Atributos

- carregam informações "adicionais" sobre os objetos

- podem ser modificados ou criados com a função `attr`

```{r}

v <- 1:5
attr(v, "por_que_criei_esse_objeto") = "mostrar como criar atributos no curso"
v

```

- podem ser listados com a função `attributes`

```{r}
attributes(v)
```

- fazem imprimir nominhos na função "print"

```{r}
v <- c(1,2,3,4,5)
print(v)

attr(v, "names") = c("um", "dois", "tres", "quatro", "cinco")
print(v)

v2 <- c(um = 1, dois = 2, tres = 3, quatro = 4, cinco = 5)
v2
names(v)
```

- descrevem o jeito com que o objeto é lido pelo R

```{r}

matriz <- matrix(1:4, nrow = 2)
matriz
attributes(matriz)

v <- 1:4
v
attr(v, "dim") = c(2,2)
v

```

## data.frames

- tipo de dado mais importante do R
- representam dados retangulares
- são estruturas um pouco antigas
- tibble é a atualização do data.frame
- imprime mais bonito

```{r}

# print normal
iris

# print tibble
as_tibble(iris)

```

- como criar

```{r}

df_exemplo <- tibble(nomes = c("fernando", "julio", "athos"),
                 qualidades = c("lindo", "bonitinho", "bonitão"))

df_exemplo

```

- ficam bonitos na função `View`

```{r}
#View(df_exemplo)
```

- são listas com vetores de mesma dimensão com a adição de três atributos

```{r}

attributes(df_exemplo)

lista <- list(nomes = c("fernando", "julio", "athos"),
              qualidades = c("lindo", "bonitinho", "bonitão"),
              id = c(1,2,3))

lista

attr(lista, "row.names") = 1:3
attr(lista, "class") = "data.frame"

lista

```

- por que o código abaixo vai resultar num erro?

```{r}

#df_zoado <- tibble(nome = c("João", "Marcos", "Pedro"), idade = c(10, 15, 12, 17))

```

EXERCÍCIO

Crie o data.frame que é impresso da seguinte forma:

  id_aluno     opiniao veio_pra_aula
1        1        amei          TRUE
2        2      dahora          TRUE
3        3 muito legal          TRUE
4        4        show          TRUE
5        5        <NA>         FALSE

SUGESTÃO: COMECE DO DF ZOADO

```{r}

exercicio1 <- tibble(id_aluno = 1:5, opiniao = c("amei", "dahora", "muito legal", "show", NA), veio_pra_aula = c(TRUE, TRUE, TRUE, TRUE, FALSE))

```
  
## subsetting

- listas começam a guardar muita informação
- é útil saber como extrair, e modificar, pedaços de listas
- existem três operadores de subsetting em R
- [], [[]] e $

# vetores

- subsetting de vetores é o mais simples
- dá para usar apenas []
- existem seis formar distintas de usar o []:

- com vetores de inteiros positivos
```{r}

v <- c("vetor", "de", "textos")
v[2]

v[c(1,2)]

```

- com vetores de inteiros negativos
```{r}

v <- c("vetor", "de", "textos")
v[-2]

v[-c(1,2)]

```

- com vetores de booleanos
```{r}

v <- c("vetor", "de", "textos", "legal")
v[c(TRUE, FALSE, TRUE, FALSE)]

```

```{r}

numerinhos <- 1:10

numerinhos[numerinhos < 5]

```

- vetores de strings
```{r}
v <- c(um = 1, dois = 2, tres = 3, quatro = 4, cinco = 5)
names(v)

v[c("um","cinco")]
```

- erros ou coisas estranhas
```{r}
v <- c(um = 1, dois = 2, tres = 3, quatro = 4, cinco = 5)
names(v)

v[c("un","cinco")]
```

```{r}
v <- c(um = 1, dois = 2, tres = 3, quatro = 4, cinco = 5)
names(v)

v[6]
v[c(TRUE, TRUE, TRUE, TRUE, FALSE, TRUE)]
```

EXERCICIO

```{r}

v1 <- c(a = 1, b = 2, c = 3, d = 4, e = 5, f = 6, g = 7)

```

a) Selecione os elementos de índice ímpar de v1 usando um vetor de inteiros 

b) Selecione os elementos de índice par de v1 usando um vetor de booleanos

c) Selecione os três últimos índices de v1 usando um vetor de inteiros 

d) Ordene as entradas de v1 de trás para frente usando um vetor de strings. 
O vetor resultante deve ser

```{r}

c(g = 7, f = 6, e = 5, d = 4, c = 3, b = 2, a = 1)

```

A solução deve ser da forma

```{r}
#v[????]
```


SOLUÇÃO


```{r}
#a)

v1[c(1,3,5,7)]
v1[seq(1,7,2)]

#b) 

v1[c(FALSE, TRUE)]
v1[rep(c(TRUE, FALSE), 3)]

#c)

v1[-c(1,2,3,4)]
v1[-(1:4)]
v1[-seq(1,4)]

#d

v1[c("g", "f", "e", "d", "c", "b", "a")]
```

- como vimos, matrizes são vetores numéricos com a adição do atributo "dim"
```{r}
matriz <- matrix(1:10, 5, 2)

str(matriz)

attributes(matriz)
```

- aceitam subsets de duas maneiras
- apenas [
```{r}
matriz[7]
```

- [ com vírgula
```{r}
matriz[2,2]
```

# listas

- com listas passa a ser útil usar o operador [[
```{r}

lista <- list(a = 1, b = 2, c = 3)

lista[[1]]
lista[1]

```

- com [[ não dá pra fazer as seleções que se faz com [ (vetor de booleanos, vetor de inteiros, etc)

```{r}

lista <- list(a = 1, b = 2, c = 3)

#ERRO
#lista[[-1]]

```

- com [ dá, mas o resultado é uma lista, e não um vetor

```{r}

lista <- list(a = 1, b = 2, c = 3)

lista[-1]
lista["a"]
lista[c("a", "b")]
lista[c(TRUE, FALSE, TRUE)]

```

- também pode usar o operador $, que busca nos nomes da lista

```{r}

names(lista)

#mostra que ele lista os nomes se você apertar tab
lista$

lista$a

lista['a']

```

#data.frames

- são listas, mas se parecem com matrizes com colunas heterogeneas
- como é uma lista, pode fazer subset com [[, $ e [
- se você usar [ e apenas um vetor, o resultado é um data_frame (trata o data_frame como se fosse uma lista)

```{r}

df_exemplo <- tibble(id = 1:3, nomes = c("a", "b", "c"), idade = c(10, 15, 20))

#seleciona colunas
df_exemplo[1]

#seleciona linhas
df_exemplo[1,]

```

- se você usar [[, o resultado é a coluna selecionada no formato de vetor (trata o data_frame como se fosse uma lista)

```{r}

#seleciona colunas no formato de vetor
df_exemplo[[1]]

```

- se você usar [ e dois vetores, é como fazer subset de uma matriz

```{r}
df_exemplo <- tibble(id = 1:3, nomes = c("a", "b", "c"), idade = c(10, 15, 20))


df_exemplo[2, c("nomes")]
```

# Atribuição

- é possível usar subsets pra alterar valores

```{r}

df_exemplo[df_exemplo$id == 2, "nomes"] = "João" 

lista <- list(a = 1,b = 2, c = 3)
lista$b = "bê"

```

- pode ser estranho quando você tentar modificar vetores

```{r}

v <- c(1,2,4,5)

v[3] = "a"


```

# Importação de dados

```{r}

library(readxl)

# Abre planilhas em csv que usem como separado decimal o caractér "."
legendas_pt_1 <- read.csv(file = "inputs/legendas_pt_1.csv", stringsAsFactors = F)

# Abre planilhas em csv que usem como separado decimal o caractér ","
legendas_pt_2 <- read.csv2(file = "inputs/legendas_pt_2.csv", stringsAsFactors = F)

# Abre planilhas em xlsx
comentarios_pt_1 <- read_excel(path = "inputs/comentarios_pt_1.xlsx")
comentarios_pt_2 <- read_excel(path = "inputs/comentarios_pt_2.xlsx")

#empilha as linhas de um data.frame que tem as mesmas colunas na mesma ordem
legendas <- rbind(legendas_pt_1, legendas_pt_2)

comentarios <- rbind(comentarios_pt_1, comentarios_pt_2)
```


## Stringr: Trabalhando com textos

```{r}
library(stringr)
```


### Funções básicas

- comprimento de texto

```{r}

str_length(c("a", "bb", "ccc"))

str_length(comentarios$autor[1:10])

str_length(comentarios$texto[1:10])

```

- é diferente de length

```{r}

length("oi, blz?")

str_length("oi, blz?")

```

- str_trim tira espaços extras entre as palavras

```{r}

#exemplo de texto com um espaço a mais entre o ponto e "cs"
s <- comentarios$texto[79]

str_trim(s)

#podem existir exemplos mais dramáticos

str_trim("\n\f   que absurdo essa string       \n\t")
  
#\f é o delimitador de final de página em arquivos de texto
#\n é o delimitador de linha
#\t é o delimitador de tab
```

- str_sub extrai uma subsequência de caractéres a partir de delimitadores de começo e fim

```{r}

comentarios$texto[1:3]

str_sub(comentarios$texto[1:3], start = 2, end = 5)

```

- omissões de start são interpretadas como 1 e omissões de end são interpretadas como str_length do vetor.

```{r}

s <- comentarios$texto[1:4]

#mesmo resultado
str_sub(comentarios$texto[1:4], end = 5)
str_sub(s, start = 1, end = 5)

#mesmo resultado
str_sub(s, start = 2)
str_sub(comentarios$texto[1:4], start = 2, end = str_length(comentarios$texto[1:4]))

# também aceita vetores nos params start e end vetores.
# se length(start), length(end) forem menores do length(s)
# o r dá seu jeito

str_sub(s, start = c(1,2))
str_sub(s, start = c(1,2,3,4), end = c(2,5))

# se end < start a função retorna ""

str_sub(s, start = 2, end = 1)

# faz extrações negativas

str_sub(s, start = -2)
```

- caixa alta e caixa baixa

```{r}

str_to_upper(s)

str_to_lower(s)

```

### Regex simples

- trabalhar com textos exige um conhecimento de expressões regulares (*reg*ular *ex*pressions)
- regex e uma sequencia de caracteres concisa que representa outras
- se não houverem caractéres especiais (mencionados abaixo), uma determinada expressão representa todas as strings que contém a regex

- str_view mostra os elementos de um vetor que são representados por uma determinada regex
```{r}
#highlights da letra "a" nos comentários do vídeo do Porta.
stringr::str_view(c("banana", "bolota", "beloto"), "a")
```

- admite o parâmetro match = `TRUE`
```{r}
#comentários que contém  a palavra "amor" no vídeo do Porta.
stringr::str_view(comentarios$texto, "careca", match = TRUE)
```

- os caractéres especiais de regex do R estão listadas abaixo, e o seu significado será detalhado no que segue

. \ | ( ) [ { ^ $ * + ?

### Operador "OU"

- o caractér "|" indica que a regex deve procurar a ocorrêcia de algum dentre dois padrões

```{r}
str_view(comentarios$texto, "careca|clarice", match = TRUE)
```

### Delimitadores

- os caractéres "^" e "$" representam o começo da string e o final da string, respectivamente

```{r}
str_view(comentarios$texto, "^a", match = T)
```

```{r}
str_view(comentarios$texto, "!$", match = T)
```

### Quantificadores

- os caractéres `?`, `+`, `*` e `{x,y}` indicam quantas vezes um padrão se repete

- o caractér `+` indica que o ítem precedente deve se repetir uma vez ou mais
- a regex `k+` significa "ocorrência da letra **k** uma vez ou mais"

```{r}
#pegamos risadas do tipo kkkk
str_view(comentarios$texto, "k+", match = TRUE)
```

- a regex `Kk+` significa "ocorrência da sequência K seguido de **k** uma vez ou mais"
```{r}
#Pegamos quem riu com K maiúsculo na primeira letra
str_view(comentarios$texto, "Kk+", match = TRUE)
```

- a sequência "{x,y}" indica que o item precedente deve se repetir entre x e y vezes
- omissões significam que x = y
- a regex `k{3}` significa "ocorrêcia da sequência **kkk** (k três vezes)

```{r}
#Pegamos quem riu com mais de 13 k's apenas
str_view(comentarios$texto, "k{14}", match = TRUE)
```

- o caractér "*" indica que o item precedente deve se repetir zero vezes ou mais
- a regex `Kk*` significa "ocorrência de um 'K' seguido de um 'k' zero vezes ou mais"
```{r}
#Começamos a pegar os caras que só riem com maiúsculas
str_view(comentarios$texto, "Kk*", match = TRUE)
```

- o caractér "?" indica que o item precedente é opcional e deve se repetir no máximo uma vez

- para aplicar quantificadores em mais do que um caracter usa-se "("
- a regex `a(es)+` significa "ocorrência de um 'a' seguida de "es" uma vez ou mais"

EXERCICIO

Produza um str_view com sequências de "K"'s com PELO MENOS DOIS "K"'s 



SOLUÇÃO



```{r}
str_view(comentarios$texto, "KK+", match = TRUE)
```

### Conjuntos

- caractéres dentro de [] represetentam a ocorrência de "qualquer um dentre estes"

```{r}
# Risadas que começam com K maiúsculo ou minúsculo
str_view(comentarios$texo, "[Kk]k+", match = TRUE)
```

- existem alguns conjuntos úteis pré definidos
- o caracter '.' FORA dos colchetes representa "qualquer caracter"
- o caracter '.' DENTRO dos colchetes é só um ponto
- '[0-9]' repesenta qualquer número entre 0 e 9
- '[a-z]','[A-Z]','[a-zA-z]' representem, respectivamente, o alfabeto minúculo, o alfabeto maiúsculo e ambos
- o símbolo '^' dentro de um colchete indica a negação da classe definida. [^0-9] indica "não é número"

EXERCÍCIO

Escreva uma regex que represente todos os comentários com risadas que riem com um número par de "k"'s (ignorando a caixa alta e baixa).



```{r}
str_view(comentarios$texto, "([^Kk]|^)([Kk]k)+([^k]|$)", match = NA)
```

## Funções que usam regex

- str_detect(s, regex) recebe um vetor e uma regex. retorna um vetor de `TRUE` e `FALSE` representando o pareamento da regex com as entradas de s

```{r}

str_detect(comentarios$texto[1:10], "careca")
str_detect(legendas$textos[1:10], "\\?")
str_detect(legendas$textos[1:10], "[?]")

```

- str_replace e str_replace_all recebem um vetor, uma regex e uma sequência de caractéres e substituem os pareamentos da regex pela sequência de caractéres

```{r}

str_replace(comentarios$texto[1], "k", "ha")
str_replace_all(comentarios$texto[1], "k", "ha")
str_replace_all(comentarios$texto[1], "Kk+", "haha")

#substituir repetições de espaço
comentarios$texto[65]
str_replace_all(comentarios$texto[65], " +", " ")
```

- str_extract e str_extract_all recebem um vetor e uma regex e extraem exatamente o conteúdo do match da regex

```{r}

#extrai os "sobrenomes" dos autores dos comentários
str_extract(comentarios$autor, "[A-Za-z]+$")

```

- str_match e str_match_all recebem um vetor e uma regex e extraem mais ou menos como o str_extract,  mas permitem que você quebre em subconjuntos

```{r}
str_match(comentarios$texto[1:20], "([Cc]a)(re)(ca)")
```

- str_split recebe um vetor de texto e uma string e "quebra" o texto em subconjuntos menores

```{r}
str_split(comentarios$texto[1:10], pattern = " ")
```

- str_subset() guarda apenas as strings compativeis com uma determinada regex

```{r}

str_subset(comentarios$texto, "careca")

```
